【裁判字號】    98,簡上,381
【裁判日期】    980630
【裁判案由】    違反長官職責罪
【裁判全文】
臺灣高雄地方法院刑事判決             98年度簡上字第381號
上  訴  人  臺灣高雄地方法院檢察署檢察官
被      告  丙○○
上列上訴人因被告涉犯違反長官職責罪案件，不服本院高雄簡易
庭97年度審簡字第779 號中華民國98年3 月30日第一審簡易判決
（原聲請簡易判決處刑案號：臺灣高雄地方法院檢察署檢察官96
年度偵字第13605 號）提起上訴，本院管轄之第二審合議庭判決
如下：
    主  文
上訴駁回。
    事實及理由
一、公訴人及被告丙○○於本院準備程序，對於檢察官聲請簡易
    判決處刑書所列證據之證據能力，均同意作為證據（A1卷第
    21頁），且本院審酌各該證據之取得均無不當或違法，作為
    證據並無不當，依刑事訴訟法第159 條之5 第1 項規定，卷
    內傳聞證據均得作為證據。再本案經本院審理結果，認第一
    審簡易判決之認定事實及證據取捨均無不當，爰引用如附件
    之第一審判決書（含聲請簡易判決處刑書）記載之事實及理
    由。
二、本件檢察官循告訴人之請求上訴，上訴意旨略以：被告犯行
    應構成陸海空軍刑法第44條凌虐部署罪，原審認被告該當陸
    海空軍刑法第45條第2 項之非法懲罰罪，應有違誤等語。經
    查：按所謂「凌虐」，係凌辱虐待之意，係指通常社會觀念
    上之凌辱虐待等非人道之待遇，（最高法院30年上字第1787
    號判例、96年臺上字第3481號判決參照）。本件被告不當集
    合全連士官於連隊走道上，以反覆起立、蹲下約10至20次後
    ，蹲下離腳後跟10公分之罰蹲方式，要求士兵聽訓約30分鐘
    ，雖據證人乙○○、陸祥雲、喻宗傑、邱奕凡及賴育瑞證述
    明確，惟證人陸祥雲證稱：我印象中只有1 次好像因為裝備
    的問題，遭被告集合蹲著，蹲很久，致腳麻沒有知覺，但伊
    認為未曾遭被告不當管教等語（A4卷第72至75頁）；證人喻
    宗傑證稱：91年8 月間某日，被告有1 次因為高裝檢的事情
    ，把我們集合在中央走廊罰蹲，當天集合人數有11、12人，
    除了乙○○倒下外，好像還有一位蔡中憲身體不適，但伊不
    能確定，而其他人只是覺得腳痠等語（A3卷第21頁）；證人
    邱奕凡證稱：當天被處罰正蹲聽訓人員，印象中只有乙○○
    倒下等語（A3卷第25至26頁），是難認被告之懲罰行為，依
    通常社會觀念已達凌辱虐待之非人道程度。是上訴人認被告
    犯行應該當陸海空軍刑法第44條凌虐部署罪，應有誤會。
三、本件檢察官循告訴人聲請上訴意旨雖謂被告涉犯陸海空軍刑
    法第44條第1 項之凌虐部屬罪，惟公訴人於本院審理中已當
    庭表示被告涉犯之法條仍為同法第45條第2 項（A1卷第32頁
    ），本件尚無需變更起訴法條，附此敘明。原審法院認被告
    係犯陸海空軍刑法第45條第2 項之不當懲罰罪，量處被告有
    期徒刑2 月，諭知易科罰金折算標準，又被告本件犯罪時間
    係在96年4 月24日以前，依中華民國96年罪犯減刑條例規定
    ，減其宣告刑2 分之1 ，並諭知易科罰金之折算標準，其認
    事用法並無違誤，量刑亦屬妥適。本件上訴即無理由，應予
    駁回。
四、據上論斷，應依刑事訴訟法第455 條之1 第1 項、第3 項、
    第368 條、第373 條，判決如主文。
本案經檢察官甲○○到庭執行職務。
中    華    民    國    98    年    6     月    30    日
                  刑事第一庭   審判長 法  官  蔡國卿
                                      法  官  張琬如
                                      法  官  王淑惠
以上正本證明與原本無異。
不得上訴。
中    華    民    國    98    年    6     月    30    日
                                      書記官  黃旭淑
附錄法條
陸海空軍刑法第45條
長官對於部屬明知依法不應懲罰而懲罰者，處3 年以下有期徒刑
、拘役或新臺幣30萬元以下罰金。
對部屬施以法定種類、限度以外之懲罰者，處1 年以下有期徒刑
、拘役或新臺幣10萬元以下罰金。


司法院資訊處製作；財團法人民間司法改革基金會備份。
